【裁判字號】    95,上訴,1152
【裁判日期】    950516
【裁判案由】    強盜等
【裁判全文】
臺灣高等法院刑事判決                95年度上訴字第1152號
上  訴  人
即  被  告  甲○○
                    （
選任辯護人  王啟安律師
上列上訴人因強盜等案件，不服臺灣臺北地方法院95年度訴緝字
第15號，中華民國95年2月27日第一審判決（起訴案號：臺灣臺
北地方法院檢察署94年度偵字第1456號、第1736號），提起上訴
，本院判決如下：
    主  文
上訴駁回。
    事  實
一、甲○○於民國88年間因偽造文書案件，經臺灣台北地方法院
    以88年度訴字第1303號判決判處有期徒刑5月確定，並於89
    年7月18日執行完畢，仍不知悔改，與乙○○（業經原審以
    94年度訴字第1074號判處強盜罪有期徒刑5年4月）共同基於
    意圖為自己不法所有之犯意聯絡與行為分擔，於94年1月8日
    上午5時許，在臺北市○○區○○街106巷口，趁丙○○形單
    影隻之際，以酒帳未結清為由，共同將丙○○攔截在巷口，
    強取丙○○腰際上之行動電話一具，且明知人體之頭部、胸
    部等身體部位較為脆弱，以手毆打可能會致受傷，仍共同基
    於傷害之故意，由甲○○徒手毆打其頭部、身體等處，並喝
    令其把錢拿出來，否則要讓其死等強暴、脅迫之手段，至丙○○因受有頭皮、左耳及左胸壁等挫傷而不能抗拒，而將上
    衣外套拉鍊拉下，任由乙○○、甲○○二人強盜其置於外套
    暗袋內之灰色皮夾一只（內有7000餘元、電話卡8張、中華
    電信ＩＣ電話卡2張及身分證、健保卡、機車行照、汽車駕
    照、中國信託、花旗、日盛銀行信用卡各一張及加油站400
    元油券）等財物，得手後二人迅速離去，並朋分皮夾內之現
    金。嗣經丙○○報案，而由員警於當日上午7時50分許在附
    近之台北市○○區○○街218巷口逮捕乙○○到案，復據乙○○之供述，於當日上午8時許在萬華區○○街、西園路口
    逮捕甲○○，並搜出甫自丙○○身上強盜之中華電信ＩＣ電
    話卡2張。
二、案經丙○○告訴由臺北市政府警察局萬華分局報告臺灣臺北
    地方法院檢察署檢察官偵查起訴。
    理    由
一、訊據被告甲○○否認有何強盜犯行，並辯稱：是代酒店老闆
    向告訴人要求償還積欠之酒錢，被害人見到伊二人，自行將
    皮夾拿出來，表示要還錢，並未強盜云云。
二、經查：
  (一)告訴人丙○○就被告與同案被告乙○○強盜財物之情節於原
    審交互詰問程序中結證稱：去年元月冬天，我在凌晨尚未天
    亮前在萬華一家茶室喝完酒下樓往右走再右拐，那個地方是
    一條寬一點五到二點五米的巷子，我被兩個人攔住，然後就
    叫我把錢拿出來，我當下就知道遇到壞人，我當天穿一件黑
    色外套，我趕緊抱緊我的衣服，怕他們把我的拉鍊拉下直接
    搶我的皮夾，他們就把我的手機先搶走，那兩個人看我沒有
    動靜，就開始打我胸部、頭部及耳朵，並用台語說「錢趕快
    拿出來，不然要把你打死。」因為他們兩人身材比我壯碩，
    我本來想趁機趕快跑走，但被打得受不了，只好把衣服拉鍊
    拉下，表示我的錢在這邊，他們就伸手到我外套裡面的暗袋
    取出我的皮夾，皮夾拿走之後，他們拔腿就跑，我判斷他們
    不會再回來，我就大叫搶劫，後來幾個小時之後警察就抓到
    乙○○等語綦詳。（見原審卷第61、62頁），並提出當日受
    傷照片3張及台大醫院診斷證明書1紙附卷為證（94年度偵字
    第1456號偵查卷第42、43頁及第73頁），參以，共犯乙○○
    於原審94年度訴字第1074號案件審理中亦供稱：是甲○○出
    手毆打告訴人，其並未出手等語（見原審94年度訴字第1074
    號卷第32頁及第61頁。共犯乙○○於本院審理時依法拒絕證
    言，上述於他案法官前之陳述依刑事訴訟法第159條之1第1
    項規定，有證據能力。）；及被告於偵查中亦坦承：當日與
    乙○○一起將告訴人身上之灰色皮夾及手機拿走，並有徒手
    打告訴人頭部及肩膀，沒有看到被告乙○○有動手等語（同
    上偵查卷第66頁），是告訴人上開所證: 被告與乙○○一同
    將告訴人攔截在暗巷中，強取其手機，並由被告出手毆打告
    訴人，致告訴人受有頭皮、左耳及左胸壁等挫傷，並喝令告
    訴人『錢趕快拿出來，不然要把你打死』，至告訴人不能抗
    拒，並強行取走告訴人身上之皮夾乙節，應可信實，被告在
    本院審理中，翻異前詞，否認毆打告訴人，皮夾是告訴人自
    行取出云云，顯是事後卸責之詞，不足採信。
  (二)被告另辯稱：因告訴人積欠青葉餐廳酒帳未結清，受老闆之
    託要其還錢，並無主觀不法所有之意圖云云；惟查，告訴人
    迭於原審及本院審理時，均否認有積欠酒帳情事，而被告在
    原審審理中亦陳稱：伊與酒店老闆並不認識，酒店老闆與乙○○較熟，酒店老闆曾於案發前一個多月，叫伊看住告訴人
    ，之後酒店老闆並未委託伊索討酒錢等語（見原審卷第66
    、67頁），顯然，被告所謂之酒店老闆委託伊向告訴人催討
    欠款云云，容有疑義！再者，被告於本院審理時，雖請求傳
    喚青葉餐廳老闆綽號「阿雄」之人，證明受託向告訴人索討
    酒錢，然而，亦陳稱不知綽號「阿雄」真實姓名年籍等語，
    衡諸青葉餐廳老闆既委託被告與乙○○代為索討欠款，諒與
    被告及乙○○相當熟稔，被告竟未能說出青葉餐廳老闆姓名
    ，復未能陳報青葉餐廳營業所在，以供查證，其上開所辯，
    自屬空言，不惟如此，被告於偵查復自承，取得告訴人皮夾
    及手機後，將皮夾內之現金取出，其餘物品丟棄等語（見偵
    字第1456號卷第66頁），如被告與乙○○卻係代收酒帳，只
    需將現金取走為已足，何需連同皮夾、手機一併取走，並於
    事後任意丟棄？所為亦悖於常情，綜此，其辯稱受託代收酒
    帳無不法意圖云云，要屬飾詞卸責，自不足採信。至被告身
    上搜出之中華電信ＩＣ電話卡二張，被告雖亦辯稱上揭二張
    ＩＣ電話卡係伊所有云云，然為告訴人所否認，且告訴人對
    於上揭二張ＩＣ電話卡的最後使用時間、地點、殘值、卡上
    圖案及撥出電話均知之甚詳，故上揭二張ＩＣ電話卡應為告
    訴人所有，足堪認定，並有贓物認領保管單及照片一張附卷
    足憑（同上偵查卷第44、45頁），被告此部分所辯，亦無可
    採。
  (三)辯護意旨雖以：告訴人所受之傷勢輕微，顯見被告出手不重
    ，尚未達不能抗拒之程度，被告所為應止於恐嚇取財云云。
    按強盜罪係以強暴、脅迫或他法致使不能抗拒而取他人之物
    或使其交付為構成要件，而刑法第346條第1項之恐嚇取財罪
    ，則係以威嚇手段使人畏懼而交付其物，交付與否，被害人
    尚有意思自由為構成要件。又強盜罪之強暴、脅迫，衹須抑
    壓被害人之抗拒或使被害人身體上、精神上處於不能抗拒之
    狀態為已足，縱令被害人並無抗拒行為，仍於強盜罪之成立
    ，不生影響。(最高法院80年度台上字第2598號判決意旨參
    照)。查: 本件告訴人於凌晨5時許，人煙稀少之際，在寬約
    1‧5至2‧5公尺之狹窄巷弄中，猝遭被告與乙○○攔下，並
    出言恫稱: 錢快拿出來，不然打死你，告訴人稍有遲疑即遭
    被告出手毆打，可以認定，已如上述，再參以本院當庭觀察
    被告與乙○○（於本院審理時經傳喚到庭，惟拒絕證言。）
    二人之身裁，遠較告訴人壯碩。從而，告訴人於上述情境下
    ，遭受被告等以戕害生命之言詞恫脅及施以暴力毆打，就社
    會一般通念觀之，其身體上、精神上，尚難認有抗拒之餘地
    ，辯護意旨以告訴人傷勢不重，認被告所施之手段，尚未達
    不能抗拒之程度，自難憑採，其不足為有利於被告之認定。
  (四)綜上各述，被告與乙○○之強盜犯行，事證明確，犯行堪以
    認定，自應依法論科。
三、核被告所為，係犯刑法第328條第1項之強盜罪及第277條第
    1項之傷害罪。被告與乙○○間就上開強盜、傷害犯行有犯
    意聯絡及行為分擔，為共同正犯。其脅迫行為，為高度之強
    暴行為所吸收。所犯強盜罪及傷害罪間，有方法、結果之牽
    連犯關係，應從一重處斷，公訴人論罪法條部分雖僅起訴被
    告強盜罪名，然其傷害部分事實，業已記載於起訴書犯罪事
    實欄，僅漏引法條，不失為已起訴之事實，本院自應予審判
    。原審辯護人雖認被告所犯傷害部分係強盜之當然結果，為
    強盜罪所吸收，不另負傷害罪責云云，惟按: 強盜罪所保護
    的法益是財產權及自由權，並不及於身體法益，因此強盜罪
    所規範的手段，如強暴、脅迫是指施以不法之腕力及一定惡
    害之通知，不以傷害之手段為必要，本件被告於強盜之際，
    出手毆打告訴人，可預見將造成告訴人受傷之結果，猶決意
    為之，顯見其另有傷害之故意，要非強暴手段之當然結果，
    自難置而不論，辯護人上揭所辯容有誤會，附此敘明。查被
    告於88年間因偽造文書罪，經臺灣台北地方法院判處有期徒
    刑5月確定，並於89年7月18日執行完畢，有本院被告前案紀
    錄表可稽，其於5年內再犯本件有期徒刑以上之罪，為累犯
    ，應依刑法第47條之規定加重其刑。原審調查後，以被告犯
    強盜罪事證明確，依刑法第28條、第277條第1項、第328 條
    第1項、第55條、第47條，罰金罰鍰提高標準條例第1條前段
    規定，並審酌被告犯罪之動機、手段、目的、告訴人之損害
    及恐懼，及對社會治安之影響，被告犯罪後否認犯罪、猶飾
    詞狡辯企免刑責，且前科累牘，素行不良，不宜寬貸等一切
    情狀，量處被告有期徒刑5年4月，認事用法，均無違誤，量
    刑亦屬妥適，被告上訴仍執原審抗辯之陳詞，否認犯罪，為
    無理由，自應予駁回。
據上論斷，應依刑事訴訟法第368條，判決如主文。
本案經檢察官謝英民到庭執行職務。
中    華    民    國    95    年    5    月    16   日
                  刑事第二庭審判長法  官  蔡國在
                                  法  官  王詠寰
                                  法  官  江振義
以上正本證明與原本無異。
如不服本判決，應於收受送達後十日內向本院提出上訴書狀，其
未敘述上訴之理由者並得於提起上訴後十日內向本院補提理由書
（均須按他造當事人之人數附繕本）。
                                  書記官  劉文美
中    華    民    國    95    年    5    月    16   日
附錄：本案論罪科刑法條全文
中華民國刑法第277條第1項
傷害人之身體或健康者，處3年以下有期徒刑、拘役或1千元以下
罰金。
中華民國刑法第328條
意圖為自己或第三人不法之所有，以強暴、脅迫、藥劑、催眠術
或他法，至使不能抗拒，而取他人之物或使其交付者，為強盜罪
，處5年以上有期徒刑。
以前項方法得財產上不法之利益或使第三人得之者，亦同。
犯強盜罪因而致人於死者，處死刑、無期徒刑或 10 年以上有期
徒刑；致重傷者，處無期徒刑或 7 年以上有期徒刑。
第 1 項及第 2 項之未遂犯罰之。
預備犯強盜罪者，處 1 年以下有期徒刑、拘役或 3 千元以下罰
金。


司法院資訊處製作；財團法人民間司法改革基金會備份。
